【裁判字號】    90,上訴,868
【裁判日期】    900718
【裁判案由】    殺人未遂
【裁判全文】
臺灣高等法院高雄分院刑事判決                      九十年度上訴字第八六八號
    上訴人
    即被告  丙○○
    指定辯護人  本院公設辯護人  孫  妙  岑
右上訴人因殺人未遂案件，不服台灣高雄地方法院八十九年度訴字第三二二號中華
民國九十年四月十二日第一審判決（起訴案號：台灣高雄地方法院檢察署八十九年度
偵字第六四五三號），提起上訴，本院判決如左：
    主  文
上訴駁回。
    事  實
一、丙○○因懷疑其友人甲○○與乙○○有曖昧關係而心生不滿，竟基於殺人之概括
    犯意，於民國八十九年二月二十七日下午一時三十分許，預藏其所有之西瓜刀一
    支（刀刃長四十公分、刀刃寬七公分，刀柄長二十公分，），至高雄市楠梓區○○○路一三０巷一四號旁，乘乙○○、甲○○在該地粘貼地磚而不注意之際，持
    其所有預藏之西瓜刀，先朝蹲在地上之乙○○之頭部猛砍二下，繼對站立之甲○○頭部上方往下頸部等處猛砍二下，邱、方二人以手抵擋，亦遭砍傷，致乙○○
    因而受左腦壓碎性骨折及顱內出血，左手第三、第四指切傷等傷害，甲○○因而
    受頸部撕裂傷（八公分×三公分）、左手深撕裂傷（十公分×二公分）併多處指
    神經、指動脈及屈指肌腱斷裂等傷害，丙○○旋即逃逸，並將該西瓜刀隨手丟棄
    於路旁（業已滅失），嗣甲○○與乙○○經他人送醫急救始倖免於難。迨於同年
    三月十四日下午三時許，丙○○始在高雄縣澄清路上為警逮捕。
二、案經高雄市政府警察局楠梓分局報告臺灣高雄地方法院檢察署檢察官偵查起訴。
    理  由
一、訊據上訴人即被告丙○○供承於右揭時地持預藏其所有之西瓜刀一支（刀刃長四
    十公分、刀刃寬七公分，刀柄長二十公分），揮砍告訴人乙○○及甲○○，惟否
    認有殺人犯意，辯稱：因甲○○之前有欠我工資，且又與乙○○有婚外情，當天
    我一時氣憤才砍他們，並無殺人之意思云云。
二、經查：
（一）右揭事實業據被告於警訊稱「我拿西瓜刀，：：：我先殺男的（指乙○○），
      再殺女的（指甲○○），一人殺二刀」，「我沒有說話，男的蹲著，我就砍下
      去，砍在頭部，女的站著，我也砍在頭部：：：逃跑時，刀丟在車邊了」（見
      警卷第一、二頁）於台灣高雄地方法院檢察署檢察官偵查時亦稱「我之前有教
      訓甲○○，結果她跟乙○○講，後來乙○○打電話騷擾我，後來一氣之下才拿
      刀殺他們，砍乙○○頭部二刀，之後，砍甲○○，我知道砍頭部會死人」（見
      偵查卷第二十五頁），於台灣高雄地方法院審理時亦同上旨供承無異（見原審
      卷第十二、二十一至二十二頁），於本院調查審理時仍同此供認綦詳，核與告
      訴人甲○○、乙○○指訴各情，暨現場目擊證人林大目警訊所證述（被告是拿
      西瓜刀以砍殺的方式行兇的）之情節相符（見警卷第三至七頁），告訴人甲○○、乙○○於本院九十年七月三日本院調查時仍同此指訴並指認不移，並有甲○○、乙○○二人之長庚紀念醫院診斷證明書附卷可稽（見警卷第八、九頁，
      偵查卷第三十一頁）。
（二）又查，被告業已自承：知道持西瓜刀朝人體頭部揮砍將可能致人於死之情（參
      照台灣高雄地方法院九十年三月二十九日審判筆錄），復觀諸被告自陳其所持
      西瓜刀，刀刃長四十公分、刀刃寬七公分，刀柄長二十公分，該刀雖不及扣案
      ，但據被告當庭繪製略圖可資參証，以之揮砍告訴人，係朝其等之頭、頸等人
      體重要部位處猛砍，因而致告訴人乙○○受有左腦壓碎性骨折及顱內出血等傷
      害，甲○○亦因而受有頸部撕裂傷（八公分×三公分）、左手深撕裂傷（十公
      分×二公分）併多處指神經、指動脈及屈指肌腱斷裂等傷害，由告訴人受傷之
      部位與傷勢以觀，均可知被告用力之猛、殺意之堅，是以其有殺害告訴人之故
      意甚明。被告辯稱無殺人之意云云，不足採信。綜上所述，本案事證已臻明確
      ，被告犯行堪以認定。
三、按被告雖已著手於殺人行為之實施，惟未致告訴人甲○○、乙○○發生死亡之結
    果，為未遂犯，故核其所為，係犯刑法第二百七十一條第二項、第一項之殺人未
    遂罪，依刑法第二十六條前段之規定，按既遂犯之刑度減輕其刑。被告先後持刀
    砍殺告訴人二人犯行，時間緊接、方法相同，所犯係犯罪構成要件相同之罪，顯
    係基於概括犯意為之，為連續犯，應依刑法第五十六條之規定論以一罪，並加重
    其刑。惟該罪之法定本刑有死刑、無期徒刑部分，依法不得加重，僅就有期徒刑
    部分加重其刑。又刑有加重及減輕者，依刑法第七十一條第一項規定先加後減之
    。
四、原審依刑法第五十六條，第二百七十一條第二項、第一項，第二十六條前段，並
    審酌被告僅因細故即萌殺念，性情暴戾，惡性非輕，犯罪手段對告訴人之身體、
    精神均造成重大損害，暨參酌其前無犯罪前科，犯罪後大致坦承犯行等一切情狀
    ，量處有期徒刑六年六月，以示懲儆。（並敘明被告所有供犯本罪所用之西瓜刀
    一支，既未扣案且已遭丟棄滅失等情，業據被告供明在卷，不予宣告沒收。）認
    事用法尚無不合，量刑亦稱妥適，被告上訴意旨否認犯罪，空言指摘原判決不當
    ，並無可取，為無理由，應予駁回。
據上論斷，應依刑事訴訟法第三百六十八條，判決如主文。
本案經檢察官郭振昌到庭執行職務。
中    華    民    國         九十       年      七      月     十八     日
                              臺灣高等法院高雄分院刑事第六庭
                                  審判長法官  陳啟造
                                        法官  范惠瑩
                                        法官  張意聰
右正本證明與原本無異。
如不服本判決，應於判決送達後十日內向本院提出上訴狀，其未述理由者並應於提
出上訴狀後十日內向本院補提理由書（應附繕本)。
                                      書記官  劉金萍
中    華    民    國         九十       年      七 月     二十     日
本件論罪科刑法條：
刑法第二百七十一條第一、二項：
  殺人者，處死刑、無期徒刑或十年以上有期徒刑。
  前項之未遂犯罰之。
                                                                      Ｈ


司法院資訊處製作；財團法人民間司法改革基金會備份。
